【裁判字號】    91,交上易,258
【裁判日期】    920130
【裁判案由】    過失致死
【裁判全文】
臺灣高等法院高雄分院刑事判決          九十一年度交上易字第二五八號
    上  訴  人
    即  被  告  丙○○  男( .
    選任辯護人  柳聰賢律師
右上訴人因過失致死案件，不服臺灣屏東地方法院九十一年度交訴字第五四號中華民
國九十一年九月九日第一審判決（起訴案號：臺灣屏東地方法院檢察署九十一年度偵
字第一一六三號），提起上訴，本院判決如左：
      主      文
原判決撤銷。
丙○○因過失致人於死，處有期徒刑柒月。
      事      實
一、丙○○領有重型機車駕駛執照，於民國九十一年一月八日晚上六時許，駕駛車牌
    號碼ＯＰＶ─○二八號之重型機車，沿屏東縣枋寮鄉○○村○○路旁無照明路寬
    三甲尺之產業道路，由西往東方向行駛，行經該產業道路之距三民路口約三百甲
    尺之處時，其本應注意行駛在未劃標線之道路，應靠右行駛，並應注意車前狀況
    ，隨時採取必要之安全措施，以避免危險之發生，而依當時情形，天候晴、路面
    乾燥無缺陷、屬村里直路，又依其智識、能力，亦無不能注意之情事，竟疏於注
    意靠右行駛及車前人車狀態，隨時做好應變之準備，適有李春風騎乘腳踏車由東
    往西自對向駛來，於夜間疏未燃亮燈光，以提醒來車注意，丙○○發現時已反應
    不及，而無法閃避，致其車頭與李春風之腳踏車發生對撞，由於機車衝力過大，
    踏車前方菜籃凹陷，前輪彎曲變形，李春風被撞後，隨車向後傾滑摔落至路旁
    農田，受有頭部外傷併腦出血之傷害，經送醫急救後於翌日凌晨二時三十分許不
    治死亡。
二、案經屏東縣警察局枋寮分局報驗後由台灣屏東地方法院檢察署檢察官偵查起訴。
      理      由
一、訊據上訴人即被告丙○○矢口否認有前開過失致死犯行，辯稱：我沒有撞到李春
    風，當天風很大，我是自己摔倒，我沒有撞到人，我不知道我是如何跌倒的云云
    。經查：
  (一)本件被害人李春風於上開時地倒臥於路邊農田，其腳踏車前方籃子毀損；被告機
    車則倒於該產業道路中心線偏左處，機車車頭大燈亦有毀損，顯然兩車有互撞等
    情，除據告訴人乙○○指訴綦詳，並據證人即至現場處理之警員陳業雄於偵查中
    、原審及本院證述：機車車頭大燈毀損腳踏車菜籃凹陷，均係前方毀損，依現場
    狀況來看應該是互撞，不可能各自摔倒等語明確，並有道路交通事故調查報告表
    、現場照片數幀在卷可憑。參酌卷附照片及交通事故調查報告表綜合研判，上開
    產業道路係為直路，路寬三甲尺，路面乾燥無缺陷，視距良好，而被告機車竟倒
    於距左側路面邊線０‧八甲尺處，嚴重偏離路中心之一‧五甲尺，足證被告確有
    行駛在未劃標線之道路未靠右行駛之情事；又依據事故現場圖所示，被害人腳踏
    車乃掉落於被告機車車頭正下方二‧七甲尺之農田處，與被告機車倒地位置相當
    ，參以被告機車車頭大燈毀損、被害人腳踏車菜籃凹陷等情狀，亦徵被告與被害
    人確有車頭對撞一事。又依卷附之現場照片顯示，李春風之踏車前輪呈現彎曲
    變形現象（見九十一年度相字第二號卷第九頁現場照片），若非遭機車撞擊，何
    能如此﹖顯見本件車禍係因被告未靠右行駛，且疏於注意車前狀況，而將被害人
    撞落農田所致，至為明確。
  (二)被害人李春風於上開時地倒臥於路邊農田，受有頭部外傷並腦出血併等傷害，經
    送醫急救後於翌日凌晨二時三十分許不治死亡之事實，業經檢察官督同法醫師前
    往相驗屬實，製有勘驗筆錄、相驗屍體證明書、驗斷書在卷可稽。足證被害人之
    死亡結果，確係因該車禍所致，已無疑義。按汽車行駛在未劃標線之道路，應靠
    右行駛；汽車行駛時，駕駛人應注意車前狀況，並隨時採取必要之安全措施，道
    路交通安全規則第九十五條第一項、第九十四條第三項定有明文。查上開路段未
    劃標線，路寬共三甲尺，是被告應於上開路段路寬右邊一‧五甲尺內行駛，對照
    上開車禍現場圖，被告機車倒地位置距離左側路面邊線０‧八甲尺，而被告亦於
    原審審理時自承：我領有駕照，當天沒有喝酒，路況很好，天色有點暗但我有開
    大燈等語，顯見其並無不能注意之情事，竟未及煞車，顯見其確有未注意車前狀
    況，而違反上開道路交通安全規則至明。又依道路交通事故調查表所示：肇事時
    天候為晴、路面乾燥無缺陷，道路為直路、視距良好，且被告考領有駕駛執照，
    依其智識、能力、及駕駛經驗，若注意車前狀況即可避免本件車禍，堪認其並無
    不能注意之情事，竟疏未注意及此，致被害人受創死亡，自有過失，應無疑義。
    又本件經送台灣省高屏澎區車輛行車事故鑑定委員會鑑定後並送覆議鑑定委員會
    鑑定結果認為：「照原鑑定意見，惟意見文詞改為：一、丙○○於夜間駕駛重機
    車，行經未劃標線狹路路段，偏左行駛且未注意車前狀況，為肇事原因；二、李
    春風無肇事因素（惟騎乘腳踏車夜間未燃亮燈光，有違規定」，亦為認定被告有
    肇事原因，此有台灣省高屏澎區車輛行車事故鑑定委員會九十一年五月十日高屏
    澎鑑字第九一０七三二號函暨鑑定書、台灣省車輛行車事故覆議鑑定委員會九十
    一年八月六日府覆議字第九一一三六三號函附卷可稽。又稱慢車在夜間行車，應
    燃亮燈光，道路交通安全規則第一百二十八條定有明文，本件被害人李春風夜間
    於僅三甲尺寬之產業道路上乘騎踏車，疏未燃亮燈光，以提醒來車之注意，對
    於本件車禍之發生，亦與有過失。前開鑑定委員會之鑑定結果，認被害人無肇事
    原因（僅有違規行為）部分，尚有未洽，併此明。被害人就車禍之發生，雖然
    與有過失，但對於被告犯罪之成立不生影響。被害人之死亡，既與被告之過失行
    為，具有相當因果關係，即難辭其過失致死之刑責。
  (三)證人賴金木於本院調查中雖證述：當時我在溪邊抓魚，聽到有人在喊叫的聲音，
    所以我爬起來，看見被告機車倒地，他人趴在馬路旁邊，臉部有流血，李春風倒
    在田邊，踏車也在田裡，他們雙方沒有互撞，李春風說他早就摔下去等語，然
    法官質問證人賴金木何以知道雙方沒有互撞，先稱被害人踏車如果被機車撞到
    ，踏車前輪護籃會凹陷，所以認為雙方未互撞，嗣又稱是李春風告訴他，自行
    摔倒云云，言語閃爍，已非無疑，且與被害人踏車菜藍凹陷，車輪扭曲變形，
    顯遭撞擊實情不符，自難採為有利於被告之認定。至被告聲請傳訊證人陳志成以
    證明被害人李春風是自行騎踏車摔倒路旁等情，核無傳訊之必要，併此明。
    被告雖又辯稱：當日下午六時許騎機車至該處，遭落山風吹襲而失控摔倒躺於產
    業道路上，致被誤認與李春風之腳踏車對撞云云，並聲請向中央氣象局恆春氣象
    站調取該地區之落山風氣象資料。經本院向交通部中央氣象局恆春氣象站函查本
    案發生時枋寮地區有無落山風﹖則函覆：「一、本局在枋寮地區，僅有逐日逐時
    平均風速風向紀錄。二、落山風係地形造成，本縣冬季自枋山以南才會發生。」
    等情，有該站九十一年十二月二十三日恆象字第０九一三Ｆ００六二六號函在卷
    可稽，足證本件案發當時枋寮地區並無落山風之吹襲甚明，從而，被告上開辯解
    ，自非可取。
  (四)綜上所述，被告所辯各情，無非卸責之詞，不足採信，本件事證明確，被告之犯
    行，堪以認定。
二、核被告因過失致人於死之行為，係犯刑法第二百七十六條第一項之過失致死罪。
    原審予以被告論科，固非無見，惟查本件被害人李春風於夜間乘騎踏車，疏未
    燃亮燈火，以提醒對方來車注意行駛，就本件車禍之發生，亦與有過失，已如前
    述，而原判決認被害人無肇事原因，自有未合。被告上訴意旨，仍執前詞，否認
    犯罪，固無足取，然原判決既有上述可議，自應由本院將原判決撤銷改判。審酌
    被告過失情節、犯後飾詞否認犯行，迄今仍未與被害人家屬達成民事和解，以賠
    償損害，態度不良等一切情狀，量處如主文第二項所示之刑。
據上論斷，應依刑事訴訟法第三百六十九條第一項前段、第三百六十四條、第二百九
十九條第一項前段，刑法第二百七十六條第一項，罰金罰鍰提高標準條例第一條前段
，判決如主文。
本案經檢察官彭南雄到庭執行職務。
中    華    民    國     九十二     年       一       月      三十      日
                              臺灣高等法院高雄分院刑事第三庭
                                  審判長法官  周賢銳
                                        法官  黃建榮
                                        法官  謝宏宗
右正本證明與原本無異。
不得上訴。
                                      書記官  王秀娟
中    華    民    國     九十二     年       二       月        七      日
附錄：本判決論罪科刑法條：
刑法第二百七十六條第一項
因過失致人於死者，處二年以下有期徒刑、拘役或二千元以下罰金。
                                                                     Ａ


司法院資訊處製作；財團法人民間司法改革基金會備份。
